最　高　行　政　法　院　裁　定
　　　　　　　　　　　　　　　　　　 96年度裁字第02233號
上　訴　人　甲○○
　　　　　　　　　　　　　　送達代收人　乙○○○
被 上訴 人　交通部公路總局
代　表　人　丙○○
上列當事人間因強制汽車責任保險法事件，上訴人對於中華民國
95年11月8日臺北高等行政法院95年度簡字第600號判決，提起上
訴，本院裁定如下：
　　主  文
上訴駁回。
上訴審訴訟費用由上訴人負擔。
　　理  由
一、按「（第1項）對於適用簡易程序之裁判提起上訴或抗告，
    須經最高行政法院之許可。（第2項）前項許可，以訴訟事
    件所涉及之法律見解具有原則性者為限。」「對簡易訴訟事
    件之判決提起上訴，應於上訴理由中具體表明該訴訟事件所
    涉及之原則性法律見解。」行政訴訟法第235條及第244條第
    3項分別定有明文。所謂訴訟事件涉及之法律見解具有原則
    性，係指該事件所涉及之法律問題意義重大，而有加以闡釋
    之必要情形而言，如對於行政命令是否牴觸法律所為之判斷
    ，或就同類事件所表示之法律見解與其他高等行政法院或本
    院所表示之見解互相牴觸，有由本院統一法律上見解或確認
    其見解之必要情形屬之。此項上訴許可要件之「法律見解具
    有原則性」，與判決違背法令之不適用法規或適用法規錯誤
    係屬二事。適用簡易程序第一審判決不適用法規或適用法規
    不當，固屬判決違背法令，適用法規顯有錯誤或不適用法規
    顯然影響判決時，甚至屬於行政訴訟法第273條第1項第1款
    「適用法規顯有錯誤」之再審事由。然如其未屬第一審判決
    對於行政命令是否牴觸法律所為之判斷，或就同類事件所表
    示之法律見解，與其他高等行政法院或最高行政法院所表示
    之見解牴觸，或其他所涉及之法律問題意義重大，而有加以
    闡釋之必要情形者，即不能以適用簡易程序之第一審判決所
    涉及之法律見解具有原則性，而要求許可上訴。
二、緣上訴人駕駛登記所有之FP–0827號自用小客車（下稱系爭
    車輛，其車主姓名雖登記為余豐堯，惟按戶籍資料可知即為
    上訴人本人；又系爭車輛引擎號碼：K0000000U號，90年4月
    9日業已註銷牌照），於民國（下同）89年9月28日9時許行
    經彰化縣員林鎮○○○路段處，遭彰化縣警察局保安隊員警
    舉發「未懸掛車牌行駛公路」違規（單號：彰警交字第I000
    00000號），並於該違規通知單上勾註未出示保險證，案移
    被上訴人所屬臺中區監理所彰化監理站（下稱彰化監理站）
    依規定查證，系爭車輛於違規當時未依行為時（下同）強制
    汽車責任保險法規定投保，被上訴人乃開單舉發上訴人違規
    ，嗣以94年3月11日第64–I99007D81號違反強制汽車責任保
    險事件裁決書（下稱原處分）處上訴人罰鍰新臺幣（下同）
    15,000元。上訴人不服，提起訴願，經交通部以94年6月28
    日交訴字0000000000號訴願決定書，以訴願逾期為不受理之
    決定；上訴人仍不服，提起行政訴訟，經原審以94年度簡字
    第725號判決撤銷訴願決定，由交通部就實體另為適法之決
    定；嗣經交通部以95年6月13日交訴字0000000000號訴願決
    定駁回。上訴人不服，提起行政訴訟，經原審以95年度簡字
    第600號判決（下稱原判決）駁回。上訴人仍不服，遂提起
    本件上訴。
三、原判決理由略以：(一)查上訴人駕駛系爭車輛，於前述事實欄
    所載時、地遭員警舉發違規之際，確無該車投保強制汽車責
    任險之紀錄，有投保查詢資料單影本附卷可稽，依強制汽車
    責任保險法第3條、第4條、第14條及第44條第1項第1款規定
    ，系爭車輛未參加投保而仍行駛道路之違規事實洵堪認定。
    (二)觀諸員警攔檢稽查舉發之交通違規事由為「未懸掛車牌行
    駛公路」、彰化監理站檢附之現場相片，及該站函詢當時在
    場舉發之員警，彰化縣警察局溪湖分局以95年5月10日溪警
    分五字第0950024664號函查復系爭車輛未懸掛號牌行駛於道
    路，始攔停稽查，並予填單舉發等語，上訴人確有駕駛車輛
    行駛道路之行為，而非所稱係將車移至中山南路以便拖吊云
    云。(三)依實體從舊、程序從新之法律適用原則，且本案係於
    行政罰法施行前所為之裁罰，是系爭車輛既於89年9月28日
    遭攔檢舉發交通違規並進而查知當日未依法投保，被上訴人
    依其行為時有效之強制汽車責任保險法（即85年12月27日制
    定、87年1月1日施行者）第44條規定裁處罰鍰，應無不合。
    (四)本件強制汽車責任保險違規舉發通知單係89年11月2日送
    達，而原處分裁處日期為94年3月11日，顯已逾行為時強制
    汽車責任保險事件裁決罰鍰繳納處理細則第18條第1項所定
    30日應到案期限，且據被上訴人補充說明迄至本案裁決之日
    ，並無上訴人到站就違反強制汽車責任保險法事件提出申訴
    之資料，是被上訴人依行為時違反強制汽車責任保險事件統
    一裁罰標準表規定：自用小型車逾越繳納期限30日以上，繳
    納罰鍰或逕行裁決處罰者，處1萬5千元罰鍰，予以裁處，即
    非無據。(五)綜上，系爭車輛遭員警舉發交通違規時，確未參
    加投保強制汽車責任保險，違法事實明確，被上訴人依法裁
    罰，並無違誤，訴願決定遞予維持，亦無不合等由，而駁回
    上訴人在原審之訴。
四、上訴意旨略以：(一)原判決未釐清事實真相，本件上訴人係依
    規定提出申訴，遭監理、警察單位相互推諉，不受理上訴人
    之投訴，亦未給予明確答覆，故監理站當然無申訴資料可供
    查證。(二)系爭車輛已老舊報停，停放於員林鎮○○○路192
    巷內地下停車場，因賣給廢車收購，地下室出入口窄小，拖
    吊車無法進入拖吊，又因192巷口為禁止臨時停車路段，故
    將系爭車輛移至中山南路邊（有實地相片佐證），以便拖吊
    ，移行僅約15公尺，依情依理並無違規。上訴人於事發當時
    即當面向舉發員警申訴上情，當時員警表示，簽名後帶告發
    單至監理站即可申訴撤銷。彰化縣警察局溪湖分局95年5月
    10日溪警分五字第0950024664號函稱系爭車輛未懸掛號牌行
    駛於道路，始攔停稽查，並予填單舉發云云，顯有出入，請
    予詳查。(三)交通法規之立法並非冤罰無違規之車輛，執法者
    應秉持公正、真實心態行使，始符公義、法紀等語。
五、本院查：經核上開上訴意旨，上訴人僅就其是否提出申訴、
    原審認定違規事實所憑證據是否屬實等節加以爭執，指摘原
    處分及原判決違法，惟就原判決有何援用行政命令牴觸法律
    ，或原判決就同類事件所表示之法律見解與其他高等行政法
    院或本院如何之見解互相牴觸，而有由本院統一法律上見解
    或確認其見解之必要情形，或有其他所涉及之法律問題意義
    重大，而有由本院加以闡釋之必要情形者等節，則無一語指
    及，自未涉及法律見解具有原則性，揆諸首揭規定，自不應
    許可，其上訴難謂合法，應予駁回。
六、依行政訴訟法第249條第1項前段、第104條、民事訴訟法第
    95條、第78條，裁定如主文。
中　　華　　民　　國　　96　　年　　9　　 月　　28　　日
                  第五庭審判長法  官　林　茂　權
                              法  官  楊  惠  欽
                              法  官  鄭　忠　仁
                              法  官　黃　本　仁
                              法  官　吳　東　都
以  上  正  本  證  明  與  原  本  無  異
中　　華　　民　　國　　96　　年　　9　　 月　　28　　日
　　　　　　　　　　　　　　　書記官　莊　俊　亨
